【裁判字號】    88,上更(一),204
【裁判日期】    890524
【裁判案由】    給付貨款
【裁判全文】
臺灣高等法院民事判決                        八十八年度上更(一)字第二０四號
      上 訴 人   昶億針織有限公司
                              .
      法定代理人  高清通      .
      訴訟代理人  吳明益律師
      複代 理 人  璩秀君                住台北市○○路○段一四０號七樓
      被上訴人   有泰實業股份有限公司  設台北市○○路○段一二五號十一樓
      法定代理人  葉芳龍      .
      訴訟代理人  徐秀鳳律師
      複 代 理人  蔡鎮隆                住台北市○○○路○段一三三之二號
                              .
                  蔡奮鯨律師
右當事人間給付貨款事件，上訴人對於中華民國八十六年十一月十日臺灣板橋地方法
院八十六年度訴字第七九四號第一審判決提起上訴，並為返還假執行給付之聲明，經
最高法院第一次發回，本院判決如左：
     主   文
原判決第一項關於命上訴人給付超過新台幣玖拾柒萬玖仟捌佰陸拾壹元本息部分及該
部分假執行之宣告暨除確定部分外訴訟費用之裁判均廢棄。
右開廢棄部分，被上訴人在第一審之訴及假執行之聲請均駁回。
被上訴人應返還上訴人因假執行所為之給付新台幣肆拾肆萬參仟壹佰壹拾壹元及自民
國八十六年三月三日起至清償日止，按週年利率百分之五計算之利息。
其餘之上訴及返還假執行給付之聲明均駁回。
第一、二審訴訟費用除確定部分外及發回前第三審訴訟費用由被上訴人負擔十分之三
，餘由上訴人負擔。
      事      實
甲、上訴人方面：
壹、聲明：求為判決：
一、原判決不利於上訴人部分廢棄。
二、右廢棄部分，被上訴人在第一審之訴及假執行之聲請均駁回。
三、如廢棄或變更宣告假執行之本案判決，被上訴人應返還因假執行所為之給付新台
    幣（下同）一百四十三萬三千二百十二元及八十七年一月十八日起加計法定遲延
    利息。
貳、陳述：除與原判決書之記載相同者外，補稱略以：
一、依被上訴人所立切結書之內容，其擔保之範圍應包括：因交貨遲延，若進而造成
    上訴人製成成衣後輸往國外遲延時，被上訴人對上訴人因交期遲延造成之損失。
    故被上訴人所擔保上訴人之損失，應包括為儘速交貨所額外支出之加班費用、空
    運費用及成衣交貨時因季節變換所生之損失等費用在內。
二、上訴人遭國外廠商扣款之原因，係尺寸不良、尺寸偏差嚴重、交期延誤及尺寸不
    合規定等原因所致，此有上訴人所提出之美商對貨物品質抱怨及扣款罰款通知書
    影本及美商伍和富公司台北分公司所出具之信函影本各一件可稽。證人吳正一在
    原審亦證稱：我為了幾百萬損失的風險才擔保該貨出口，希望能減少損失：：成
    衣到美國後，剛好被抽檢出瑕疵品，尺寸不符，貨亦已遲延，不符該季節需要等
    語。足見被上訴人交期遲延五十七日，已不符該季節需要，應為遭扣款之原因之
    一。
三、被上訴人所送布料品質混亂、縮力不穩定，上訴人原不擬加工，並聯絡被上訴人
    全部重修，被上訴人自知交貨已太慢，且品質不穩定，乃於八十五年八月二十日
    出具切結書，保證丈青、米色如因交期延誤而造成之損失概由被上訴人負責。
四、本批成衣原與美方約定交貨之時間為八十五年八月十五日，因被上訴人遲延交付
    布料五十七日，乃造成上訴人拖延至同年九月十三日始能交運第一批成衣，已逾
    近一個月。再交由海運約須一個月後始能到達美方倉庫，再分運各經銷點。最後
    一批於同月二十四日則以空運方式輸美，約一週可到。惟已遲延逾一個月，已逾
    當季所需，美方之行銷嚴重受到影響，損失不菲，故美商要求扣款並非不合理。
五、被上訴人因遲延交貨已逾五十七日，造成上訴人之損害，縱係因不可抗力而生之
    損害，亦應負責，原判決未經被上訴人就該條所涉之例外「縱不遲延給付，仍不
    免發生損害」之變態事實負舉證責任，即率爾認定被上訴人無庸負遲延出口之損
    害責任，非但有違民法第二百三十一條及民事訴訟法第二百七十七條之規定，亦
    明顯與「經驗法則」及「證據法則」有違。
參、證據：除引用原審之立證方法外，補提：昭穎國際有限公司之訂單二件、上訴人
    公司之請款單及斌群實業有限公司之收款明細表、被上訴人之訂貨合約書、被上
    訴人之切結書、美商伍和富公司出具之信函、台北銀行世貿分行支票各一件、被
    上訴人之出貨明細表、上訴人成衣出關驗收表各二件、昭穎國際有限公司訂貨單
    、輸出許可證暨出口報單、出口報單各一件、被上訴人布料重修證明六件、上訴
    人訂貨單三件、信用狀、美加地區年度氣溫表、海關出口報單、布重秤宣傳單、
    布樣圓切器宣傳單、昭穎國際有限公司製作縮力分析表各一件、美商抱怨函三件
    、上訴人支付被上訴人支票一件為證。
乙、被上訴人方面：
壹、聲明：求為判決：上訴駁回。
貳、陳述：除與原判決書之記載相同者外，補稱略以：
一、否認被上訴人交付之布料有縮率不穩定之情形。實則上訴人自承其製成之成品出
    貨前業經美商伍和富公司驗收合格，足徵被上訴人交付之布料品質正常，上訴人
    一方面主張其成品經美商驗貨合格，另一方面指責被上訴人提供之布料品質惡劣
    ，顯有矛盾。被上訴人交付之布料既經上訴人驗收無訛，上訴人始進行量產，足
    證被上訴人交付之布料品質符合兩造之約定，否則上訴人斷無可能悉數受領，且
    上訴人於悉數受領後已將全部布料製成成衣，復經買受人美商伍和富公司驗收核
    可，始得辦理押匯出口。況品質如有問題應於五日內通知，如逾期或經裁剪後不
    負賠償責任等情，業於出貨明細表上記載甚明（如被上證一）。且依業界慣例，
    倘買方認賣方交付之布料不合約定之品質，必拒絕受領，並退還賣方，絕無全數
    製成成品並已外銷出口後，始爭執布料品質之理。縱上訴人遭美商扣款，其原因
    非必與被上訴人提供之布料有關，上訴人將其加工過程之疏失責任全轉嫁由被上
    訴人負責，尤屬無稽。
二、關於遲延交貨扣款部分，被上訴人固承諾對該丈青色、米色六十六吋布料，如因
    交期延誤致生運費損失，由被上訴人負責，被上訴人亦已依約履行，並將該部分
    之運費及工人加班費等相關費用合共七十五萬八百零三元自請求貨款中扣除。上
    訴人自不得再行主張抵銷。
三、上訴人指稱美國客戶對於成衣之品質不滿而遭扣款及罰款，要求被上訴人負擔該
    賠償責任云云，核與遲延所生之損害毫無關係，上訴人張冠李戴，顯無理由。
四、上訴人於系爭休閒服出口前已徵得美商之同意始辦理出口，足徵並無上訴人所稱
    之季節性因素影響，致美方客戶無法接受之情事，否則上訴人豈可能冒著收不到
    貨款之風險貿然出口。
五、上訴人於原審提出之被證六、七、係上訴人向被上訴人反應布料布幅過窄或髒污
    ，退回被上訴人重修後由上訴人無異議受領，從而縱原先交付之布料有瑕疵，被
    上訴人亦已補正。至其他上訴人受領之布料均經上訴人驗收認可後始下裁量產，
    參以上訴人於原審自認其製成之成衣於出貨前業經美商伍和富公司驗收合格，足
    證被上訴人提供之布料並無上訴人所稱之品質惡劣情事。至證人吳正一於原審證
    稱上訴人製成之成衣有百分之五至二十之瑕疵一節，係上訴人與其客戶間之約定
    ，要與被上訴人無關。
六、上訴人提出被上訴人公司職員王麗雲簽名之私文書，陳稱被上訴人交付之布料縮
    率不足云云，顯有錯誤，蓋遍查該私文書實無從證明布料縮率不足。
參、證據：除引用原審之立證方法外，補提：出貨明細表二十三件、請款單、上訴人
    在原審之答辯狀暨原審言詞辯論筆錄影本各一件為證。
      理      由
一、被上訴人起訴主張：訴外人昭穎國際股份有限公司（下稱昭穎公司）於民國八十
    五年五月十日向伊訂購布料數批，總價為新台幣（下同）三百六十一萬二千二百
    六十七元，嗣昭穎公司將上開買賣之權利義務轉讓與上訴人，伊已依約交貨完畢
    ，惟上訴人僅支付部分貨款，尚有一百五十萬六千零八十元未為給付。爰依買賣
    之法律關係請求上訴人如數給付上開貨款並加計法定遲延利息等語（原審於一百
    四十二萬二千九百七十二元本息之範圍內為被上訴人勝訴之判決，餘八萬三千一
    百零八元本息部分  (即布料超重溢收之貨款)為其敗訴之判決，上訴人就其敗訴
    部分提起上訴，被上訴人就其敗訴部分提起附帶上訴，該附帶上訴部分經本院前
    審維持第一審所為其敗訴之判決而駁回其附帶上訴確定）。上訴人則以：被上訴
    人因未於約定期限即八十五年七月十日交付系爭布料，遲延達五十七日，乃簽立
    切結書，保證如有因遲延給付致產生任何損害，概由被上訴人負責。又因被上訴
    人交付之系爭布料品質不甚穩定，有布碼超重，布料縮率太大之情況，雖經伊趕
    工，惟仍逾客戶美國及加拿大貿易商美國伍和富公司所要求之期限，嗣後即以此
    批成衣交期延誤及成衣之下襬及袖長、胸寬等處經消費者使用後有縮水情形為由
    ，要求伊賠償一百三十二萬九仟三百三十三元，造成伊重大損失，被上訴人應負
    責賠償，伊得為抵銷等語，資為抗辯。
二、被上訴人主張：訴外人昭穎公司與伊簽訂「訂貨合約書」，訂購貨號Ｓ２３２８
    號之布料，總價為三百六十一萬二千二百六十七元，嗣後昭穎公司將上開訂貨合
    約書之權利義務轉讓由上訴人承受，伊已於八十五年九月六日交貨完畢，然上訴
    人僅支付部分貨款，尚有一百五十萬六千零八十元之貨款仍未給付之事實，業據
    提出結帳單一件、出貨明細表影本四六件、支票影本二件、律師催告函暨回執影
    本各一件為證（見原審卷第十一頁至第六十頁），並有被上訴人提出昭穎公司與
    被上訴人公司所簽買賣合約書一件在卷可稽（見原審第七六頁），且為兩造所不
    爭，應堪信為真實。又上訴人主張伊將被上訴人交付之布料加工後，所交付美國
    伍和富公司之成衣，因「尺寸不良」、「尺寸偏差嚴重」、「丈青下擺大2"，袖
    長大1又1/2"；米色胸寬少2"，袖長大1又1/2  "，下擺少3"」、「交期延誤，尺
    寸不合規定」等原因，遭該公司扣款一百三十二萬九千三百三十三元等情，業據
    美商伍和富公司台北分公司之職員戴麗真證述屬實 (見本審卷第一０七、一０八
    頁) ，並有上訴人提出之美商對貨物品質抱怨及扣款罰款通知書影本、及該分公
    司所出具之信函影本各乙件附卷足憑（見原審卷第九八頁至第一０二頁、第一八
    七頁）；證人即昭穎公司負責人吳正一亦到庭結證稱：「貨（指成衣）經我的客
    戶驗貨，我陪伍和富公司驗貨，發現有瑕疵，部分貨品尺寸不符，約有百分之五
    至百分之二十有瑕疵」「（成衣）到美國後，剛好被抽檢出瑕疵品，尺寸不符，
    貨亦已遲延，不符該季節需（要）」等語在卷（見原審卷第一七四頁至第一七五
    頁），故上訴人主張伊交付伍和富公司之成衣品質有瑕疵且交貨遲延致遭扣款，
    亦堪信為真。茲所應審究者，厥為  (一)上訴人交付美國伍和富公司之成衣品質
    有瑕疵是否被上訴人交付之布料品質不佳所造成？(二)上訴人之交貨遲延與被上
    訴人遲延交付系爭布料是否有關？是否應由被上訴人負責？茲分論之：
(１)、關於上開成衣瑕疵之原因，上訴人主張係因被上訴人所交付之布料品質不佳，
      有布料縮率太大不穩定所致，故被上訴人應就其「加害給付」、「瑕疵給付」
      造成伊公司之損失，負擔「不完全給付」之損害賠償責任等情，並提出昭穎公
      司布料縮力分析表影本四件為證（見原審卷第一四八頁至第一五一頁、本院前
      審卷第一二０頁至第一二四頁）。惟查被上訴人抗辯上開私文書並無布料縮率
      不足之記載，且伊公司職員王麗雲在其上之簽名亦無代表伊公司之權限云云，
      本院經核屬實，且上訴人就該批布料所生產銷往美國之成衣中，有「丈青下擺
      大2"，袖長大1又1/2"；米色胸寬少2"，袖長大1又1/2"，下擺少3"」之瑕疵，
      已如前述；而發生尺寸過大，甚或一成衣中某部分尺寸過大、某部份尺寸不足
      之瑕疵，衡諸一般經驗法則，如因被上訴人所提供之布料縮率過大所致，則上
      訴人所加工製成之成衣，應產生尺寸過小之瑕疵，而非有前述之尺寸過大或尺
      寸不足之瑕疵。故上訴人輸往美國之成衣所產生之尺寸過大或尺寸不足之瑕疵
      ，難認係因被上訴人所提供之布料品質不佳或縮率太大所致。參以上訴人已自
      認其以上開布料製成成衣，於出貨前已經美商伍和富公司驗收合格，其始辦理
      押匯出口等情在卷（見本院卷第六四頁正面），亦足見被上訴人交付之布料品
      質應無何瑕疵，否則即無從通過上開驗收程序，且被上訴人交付布料之品質如
      不符合兩造之約定，則上訴人應拒絕受領，並將布料退還被上訴人，斷無悉數
      受領且將全部布料製成成衣，經買受人美商伍和富公司驗收核可外銷出口後，
      始爭執布料品質之理。此外，上訴人亦未能舉出其他證據以實其說，是上訴人
      抗辯伊交付美商伍和富公司之成衣有瑕疵遭扣款，係因被上訴人交付之布料品
      質不佳所致云云，即非可採。
(２) 關於交貨遲延部分，上訴人抗辯系爭布料，交貨日期應為八十五年七月十日，
     被上訴人遲至同年九月六日始交貨完畢，已逾期五十七日，上訴人本不欲受領
     ，惟經被上訴人百般請託，始勉為應允，惟上訴人因恐遭國外廠商罰款，乃要
     求被上訴人承諾擔保，並由被上訴人簽立切結書，保證如因遲延給付致產生任
     何損害概由被上訴人負責等情，業據上訴人提出上開訂貨合約書及切結書影本
     各一件為證（見原審卷第七六頁、第七八頁及第九五頁），且為被上訴人所不
     爭執，應堪信為真。被上訴人雖辯稱：伊公司固承諾對該丈青色、米色六十六
    吋布料，如因交期延誤致生運費損失，由伊公司負責，伊公司亦已依約履行，並
    將該部分之運費及工人加班費等相關費用合共七十五萬八百零三元自請求貨款中
    扣除，上訴人自不得再行主張抵銷云云，惟查：被上訴人交付布料遲延五十七日
    ，而上訴人裁製之成衣交貨遲延為客戶扣款，已如前述，被上訴人復未能舉證證
    明上訴人加工過程有何遲延情事，則被上訴人交付系爭布料遲延五十七日顯然與
    上訴人之交貨遲延有因果關係，而被上訴人所出具之切結書係載明：「關於Ｓ２
    ３２８：：：請下裁併全速趕貨，爾後如因交期延誤而造成之損害，概由有泰公
    司（即被上訴人）負責」等語（詳原審卷第九五頁），核其文義，乃指因被上訴
    人交貨遲延，若進而造成上訴人製成成衣後輸往外國之遲延時，被上訴人對上訴
    人因「交期遲延而造成之損失」願負賠償之責之意，故被上訴人所擔保上訴人之
    損失，依切結書所載兩造之特別約定，除包括：為儘速交貨所額外支出之加班費
    用、空運費用外，尚包括成衣交貨時因遲延季節已變換所生之損失等費用在內。
    則上訴人請求被上訴人賠償其因交付系爭布料遲延而遲延交付成衣貨品於伍和富
    公司，致遭該公司扣款部分之損失，自屬有據。末查上訴人因成衣有前述瑕疵，
    且交貨遲延為美商伍和富公司扣款一百三十二萬九千三百三十三元，固據證人王
    麗庭證述屬實，並有扣款罰款通知書影本及該分公司所出具之信函影本各乙件為
    憑，惟證人王麗雲證稱賠償金是包括成衣瑕疵及交貨遲延，但遲延交付成衣所占
    之比例究竟為若干，協商賠償金當時並未明白區分，二者是一起計算云云，而兩
    造就交貨遲延之損害所占之比例究竟為若干亦始終無法舉證加以區別，本院綜合
    上情，審酌被上訴人先前已加付工人加班費及空運費用七十五萬餘元，本身增加
    之支出不貲，而上訴人本身應負之瑕疵責任亦不下於被上訴人之遲延責任，認被
    上訴人就上開扣款數額應負擔三分之一即四十四萬三千一百一十一元為適當，其
    餘部分之損失，則應由上訴人自負其責，不應准許。
五、綜上所述，本件被上訴人已依約將全部布料交付上訴人，上訴人抗辯其製成成衣
    後輸往美國，因交貨遲延季節已變換及品質有瑕疵，為美商扣款一百三十二萬九
    千三百三十三元，其中品質有瑕疵，應由被上訴人負責部分，尚非有據，至於被
    上訴人因交付布料遲延致其裁製之成衣遲延交貨，應由被上訴人負責部分，則為
    有理由。故本件之買賣總價金中應扣減之金額為四十四萬三千一百一十元，從而
    ，被上訴人本於買賣關係，請求上訴人給付貨款一百四十二萬二千九百七十二元
    ，於九十七萬九千八百六十一元及自八十六年三月三日起算之法定遲延利息部分
    ，為有理由，應予准許。逾此之請求，為無理由，應予駁回。原審就超過上開應
    准許部分，為上訴人敗訴之判決，並為假執行之宣告，自有未洽。上訴意旨就此
    部分指摘原判決不當，求予廢棄改判，為有理由，應予廢棄改判如主文第二項所
    示。至於上開應准許部分，原審判命上訴人給付，並為假執行之宣告，核無違誤
    ，上訴意旨，就此部分，仍執陳詞，指摘原判決不當，求予廢棄，為無理由，應
    駁回其上訴。末查上訴人於第一審敗訴後，遭被上訴人聲請假執行，已於八十七
    年三月十七日支付一百四十三萬三千二百十二元，有上訴人支付被上訴人之支票
    影本為憑  (見本院前審上證二十一)，而原審判決一部分已遭本院廢棄，則上訴
    人請求被上訴人將其因假執行所為給付中之四十四萬三千一百一十元 (廢棄部分
    ) 返還上訴人，依民事訴訟法第三百九十五條第二項之規定，自屬正當，爰判決
    如主文第三項所示。其餘返還假執行給付之聲明，為無理由，應予駁回如主文第
    四項所示。
六、兩造其餘之攻擊防禦方法暨聲明所用之證據，核與本件判決之結果均不生影響，
    已無再予論述之必要，併此敘明。
據上論結：本件上訴及返還假執行給付之聲明均為一部分有理由，一部無理由，依民
事訴訟法第四百四十九條第一項、第四百五十條、第七十九條但書、第三百九十五條
第二項判決如主文。
中      華      民      國    八十九    年      五      月    二十四    日
                                民事第三庭
                                    審判長法  官  張  宗  權
                                          法  官  吳  秀  美
                                          法  官  陳  永  昌
右正本係照原本作成。
不得上訴。
中      華      民      國    八十九    年      五      月    二十九    日
                                          書記官  劉  美  垣


司法院資訊處製作；財團法人民間司法改革基金會備份。
